【裁判字號】    98,重上更(二),76
【裁判日期】    981124
【裁判案由】    塗銷抵押權登記等
【裁判全文】
臺灣高等法院民事判決              98年度重上更(二)字第76號
上  訴  人  洪金星
            李姬緣即李金寬之遺產管理人

            劉秀琪
            神明會陳章經公

上  一  人
法定代理人  陳有智
上  訴  人  神明會觀音佛祖

法定代理人  陳高殷良
上列三人共同
訴訟代理人  郭瓔滿律師
被  上訴人  葉司津（原名洪司津）
                      住臺北市○○區○○路3段46號7樓之3
            葉美蘭    住同上號7樓之2
            葉耀文    住同上號7樓之1
            葉人豪    住同上
            葉家麟    住同上
共      同
訴訟代理人  楊嘉中律師
上列當事人間因塗銷抵押權登記等事件，上訴人對於中華民國92
年12月12日臺灣臺北地方法院92年度重訴字第1573號第一審判決
提起上訴，經最高法院第二次發回更審，本院於98年11月10日言
詞辯論終結，判決如下：
  主  文
上訴駁回。
第二審及發回前第三審訴訟費用除確定部分外，由上訴人負擔。
  事實及理由
甲、程序方面：
    上訴人李姬緣即李金寬之遺產管理人經合法通知，未於言詞
    辯論期日到場，核無民事訴訟法第386條所列各款情形，應
    准被上訴人等之聲請，由其一造辯論而為判決。
乙、實體方面：
一、被上訴人葉司津（原名洪司津）、葉美蘭、葉耀文、葉人豪
    、葉家麟起訴主張：上訴人神明會陳章經公（下稱陳章經公
    ）、神明會觀音佛祖（下稱觀音佛祖）於民國（下同）90年
    8月21日、22日就所共有坐落臺北市○○區○○段一小段602
    、603地號二筆土地（所有權應有部分均各2分之1，下稱系
    爭土地），分別授權上訴人李金寬向有關機關辦理土地分割
    、交換、合併、或處分，如設定、買賣、合建等事宜；同月
    23日李金寬即與葉司津簽訂「合作興建房屋契約書」，約定
    由李金寬提供系爭土地及原審共同被告陳有智所有同小段60
    4地號土地（下稱604地號土地）共3筆，由葉司津出資興建
    地上6層、地下1層之集合住宅大樓1棟，並應給付李金寬保
    證金新臺幣（下同）2,000萬元，簽約時即給付50萬元，觀
    音佛祖所有系爭土地應有部分辦理最高限額1,200萬元之抵
    押權設定登記後3日內，給付450萬元，陳章經公所有系爭土
    地應有部分辦理最高限額1,200萬元之抵押權設定登記後3日
    內，再給付700萬元，迄系爭土地及604地號土地辦理分割、
    交換、合併後為永久地上權登記3日內，而建築執照亦已取
    得時，再給付800萬元，李金寬對於所提供土地，須負責無
    來歷不明、糾葛不清或他項權利存在。90年9月間，雙方已
    議妥由合建改為買賣，91年4月15日由李金寬與葉司津簽訂
    「賣渡契約書」，約定李金寬於90年8月23日所提供興建房
    屋之土地包括系爭土地及604地號土地3筆全部賣渡予葉司津
    ，總價為5,500萬元，約定李金寬須負責完善過戶，無產權
    糾葛，不得再設定任何他項權利，如有其他滋生事項，致損
    害葉司津權益時，李金寬應負賠償責任。91年12月25日又再
    簽訂「買賣協議書」，總價減為5,000萬元，亦約定李金寬
    應負責無產權糾葛，完善過戶；葉司津已依約陸續付清全部
    土地價款5,000萬元，葉司津、葉美蘭、葉耀文、葉人豪、
    及葉家麟亦已分別為所有權移轉登記，應有部分依序各為39
    /90、45/90、2/90、1/90、3/90。92年1月間，葉司津竟發
    現系爭土地於91年2月4日設定本金最高限額3,000萬元之抵
    押權，登記予債權人即上訴人劉秀琪，債務人為李金寬、洪
    金星，有違前揭「合作興建房屋契約書」、「賣渡契約書」
    、「買賣協議書」之約定，屢經葉司津催請塗銷抵押權之設
    定登記，均為劉秀琪、陳有智及原審共同被告陳高殷良所拒
    絕，惟查陳章經公、觀音佛祖所共有系爭土地為全體會員公
    同共有，其權利義務之行使、或處分應得公同共有人全體同
    意，及為全體公同共有人之利益為之；本件之抵押權設定登
    記，顯非為全體會員之利益，其抵押權設定登記之行為，依
    民法第113條規定為自始無效；另原審共同被告蘇克敏自始
    至終參與本案有關合建、賣渡及協議等共同侵權行為，爰依
    民法第113條、第767條等規定及共同侵權行為之法律關係，
    請求確認劉秀琪、李金寬、洪金星、陳章經公、觀音佛祖等
    就系爭土地於91年2月4日以文山字第024670號為本金最高限
    額3,000萬元設定關係不存在，且劉秀琪應就前項抵押權設
    定登記辦理塗銷，及陳有智、劉秀琪、李金寬、洪金星、陳
    高殷良及蘇克敏等應自原審民事準備(二)狀繕本送達翌日起至
    塗銷抵押權設定登記之日止，按月連帶給付被上訴人9萬639
    元等情。原審判命確認劉秀琪、李金寬、洪金星、陳章經公
    、觀音佛祖就系爭土地於91年2月4日為本金最高限額3,000
    萬元設定之法律關係不存在，及劉秀琪應協同陳章經公、觀
    音佛祖向地政機關辦理塗銷前項抵押權設定登記，並駁回被
    上訴人其餘之訴。兩造均就其敗訴部分聲明不服，提起上訴
    ，經本院前審判決後，均駁回兩造之上訴，嗣被上訴人對其
    敗訴部分未再聲明不服，該部分已告確定；上訴人則仍就其
    敗訴部分提起第三審上訴，經最高法院發回後，被上訴人對
    於上訴人之上訴，答辯聲明：(一)上訴駁回；(二)劉秀琪應就原
    審判決第一項之抵押權設定登記辦理塗銷登記。
二、上訴人洪金星、劉秀琪、陳章經公、觀音佛祖則以：被上訴
    人於91年12月30日登記共有之系爭土地，原為陳章經公、觀
    音佛祖所共有，應有部分各2分之1，為全體會員公同共有；
    李金寬、洪金星於89年間向陳章經公、觀音佛祖會員洽商收
    購系爭土地，於89年3月3日、16日由李金寬與管理人即陳高
    殷良之被繼承人陳弘武及陳有智分別簽訂委任土地買賣契約
    書、協議書，委託李金寬、洪金星出售，約定除支付陳弘武
    、陳有智對於系爭土地權利之價金外，另應再支付陳有智個
    人1,645萬元，以為差價補貼金；由於李金寬、洪金星資金
    不足，無法給付全體會員應得之價金，要求以應給付陳弘武
    、陳有智之款項，轉作借款方式，約定以系爭土地為擔保、
    清償期為92年12月31日，陳弘武、陳有智為使系爭土地順利
    出售暨全體會員先行取得價金，允予所求，並將系爭土地設
    定抵押權予劉秀琪，以資擔保；李金寬、洪金星對於陳有智
    、陳弘武確有債務存在，所設定之抵押權對於陳章經公、觀
    音佛祖全體會員並無不利，是被上訴人提起本件訴訟，實非
    有理等語，資為抗辯，並上訴聲明：(一)原判決不利於劉秀琪
    、陳章經公、觀音佛祖部分廢棄；(二)上廢棄部分請求判決駁
    回被上訴人於一審之起訴；(三)駁回前第一、二審、三審訴訟
    費用由被上訴人負擔。另李姬緣即李金寬之遺產管理人雖未
    於言詞辯論期日到場，惟其於本院98年7月15日、8月19日準
    備程序期日到庭聲明同上，並引用李金寬歷次書狀所載。
三、兩造不爭之事實：
    (一)系爭土地原為二神明會共有，應有部分各為2分之1。
    (二)觀音佛祖（管理人為陳弘武）於90年8月21日，陳章經公
      （管理人為陳有智）於同年月22日，就系爭土地分別授權
      李金寬向有關機關辦理土地分割、交換、合併、或處分，
      設定、買賣、合建等事宜。
    (三)90年8月23日，李金寬與葉司津簽訂合建契約書，約定：
      由李金寬提供系爭土地及陳有智所有604地號土地共3筆，
      對於所提供之土地，須負責無來歷不明、糾葛不清或他項
      權利存在；由葉司津出資興建地上6層、地下1層之集合住
      宅大樓，並應給付李金寬保證金2,000萬元：簽約時給付5
      0萬元，觀音佛祖之應有部分辦理最高限額1,200萬元之抵
      押權設定登記後3日內給付450萬元，陳章經公之應有部分
      辦理最高限額1,200萬元之抵押權設定登記後3日內再給付
      700萬元，系爭土地及604地號土地辦理分割、交換、合併
      後為永久地上權登記3日內，建築執照亦已取得時再給付
      800萬元，葉司津業已給付保證金2,000萬元完畢。
    (四)陳章經公於91年1月17日下午6時召開會員大會，觀音佛祖
      於91年1月18日下午7時召開會員大會，均決議：就各神明
      會所有之系爭土地，為神明會全體會員之利益，經全體會
      員同意依法處分（處分方式包括：分割、合併之標示變更
      及共有權分割、合併之所有權移轉，提供上開土地為擔保
      物之抵押權設定，提供上開土地為標的之地上權設定，暨
      以上開土地之共有權為標的之出售等事項）。
    (五)系爭土地上於91年2月4日辦妥最高限額3,000萬元之第二
      順位抵押權登記，債權人為劉秀琪，債務人為李金寬、洪
      金星。
    (六)葉司津與李金寬於91年4月15日簽訂「賣渡契約書」，約
      定：李金寬於90年8月23日提供興建房屋之土地包括系爭
      土地、及604地號3筆土地全部賣渡予葉司津，總價為5,50
      0萬元，須負責完善過戶，無產權糾葛，不得再設定任何
      他項權利，如有其他滋生事項，致損害葉司津權益時，李
      金寬應負賠償責任；該二人於91年12月25日又簽訂「買賣
      協議書」，總價款變更為5,000萬元，葉司津已陸續付清
      全部價款，陳章經公、觀音佛祖亦陸續自91年9月17日自9
      2年1月9日辦妥所有權移轉登記予葉司津及其指定之人，
      移轉後應有部分為：葉司津、葉美蘭、葉耀文、葉人豪、
      及葉家麟依序為39/90、45/90、2/90、1/90、3/90。
四、兩造爭執要旨：(一)本件被上訴人提起本件之訴是否有即受確
    認判決之法律上利益？(二)系爭土地上設定之最高限額3,000
    萬元抵押權之法律關係是否不存在？茲分述之：
    (一)本件有確認判決之法律上利益：
      1.按確認法律關係之訴，非原告有即受確認判決之法律上
        利益者，不得提起之，民事訴訟法第247條第1項前段定
        有明文；又民事訴訟法第247條所謂即受確認判決之法
        律上利益，係指因法律關係之存否不明確，致原告在私
        法上之地位有受侵害之危險，而此項危險得以對於被告
        之確認判決除去之者而言，故確認法律關係成立或不成
        立之訴，苟具備前開要件，即得謂有即受確認判決之法
        律上利益；如有即受確認判決之法律上利益，縱其所求
        確認者為他人間之法律關係，亦非不得提起（最高法院
        42年台上字第1031號、32年上字第3165號判例參照）。
      2.本件被上訴人主張：渠等為系爭土地之所有權人，於受
        讓辦妥所有權移轉登記前，系爭土地上設定最高限額
        3,000萬元之第二順位抵押權登記，實則劉秀琪與李姬
        緣之被繼承人李金寬、洪金星與當時土地所有權人即二
        神明會（擔保物提供人）間並無該抵押權設定之法律關
        係存在云云，業據上訴人所否認，可見兩造就系爭土地
        上之抵押權設定法律關係之存否不明確，而該抵押權契
        約及登記之存在妨礙被上訴人之所有權圓滿實現，在私
        法上地位有受侵害之危險，須以法院之判決始得除去其
        私法地位受侵害之危險，是被上訴人提起確認之訴，於
        法有據，合先敘明。
    (二)系爭土地上設定之最高限額3,000萬元之抵押權其法律關
      不存在：
      1.被上訴人主張：系爭土地為二神明會所共有，即屬全體
        會員所公同共有，系爭土地上於91年2月4日所為最高限
        額3,00 0萬元之抵押權設定及登記，非為全體會員之利
        益，應屬無效一節，此為對造所否認，並辯稱：於91年
        2月4日設定上開3,000萬元抵押權登記予劉秀琪，係依
        二神明會分別於91年1月17日、1月18日會員大會決議事
        項授權所為，係為擔保債務人即李姬緣之被繼承人李金
        寬及洪金星對於陳有智、陳高殷良之債務，並非無效云
        云。
      2.經查：
        (1)系爭二神明會均未為法人登記，而神明會陳章經公之
          會員有陳有智、陳有為、陳明龍、陳高殷良（陳弘武
          死亡後，其為繼承人），神明會觀音佛祖之會員有陳
          有智、陳有為、陳高殷良（陳弘武死亡後，其為繼承
          人），有會員名冊可參（原審卷(一)第31、38頁）。系
          爭土地即原登記為二神明會共有，均為兩造不爭執之
          事實，且從二神明會之會員對於登記於神明會名下之
          會產，尚開會決議行使權利義務以觀，（見會員大會
          會議紀錄，原審卷(一)第20-21頁），可見此二神明會
          之會員權利除有共益權外，亦有自益權，則二神明會
          之會產應屬全體會員公同共有之性質（臺灣民事習慣
          調查報告第723頁參照）。
        (2)然按公同共有人中之一人如無法律或契約之根據，亦
          未得其他公同共有人之同意而就公同共有物為處分，
          屬全部無效（最高法院37年上字第6419號判例參照）
          。
        (3)查神明會陳章經公之全體會員陳有智、陳有為、陳弘
          武、陳明龍4人，於91年元月17日下午6時在台北市○
          ○路○段228號3樓召開會員大會；另神明會觀音佛祖
          之全體會員陳有智、陳有為、陳弘武3人，於91年元
          月18日下午7時在台北縣深坑鄉○○街30號召開會員
          大會，會議均決議：「(一)神明會所有名下土地，為本
          神明會全體會員之利益，經本神明會全體會員同意依
          法處分（處分方式：包括分割、合併之標示變更、共
          有權分割合併之所有權移轉，以及提供上開土地為擔
          保物之抵押權設定，和提供上開土地為標的之地上權
          設定，暨以上開土地之共有權為標的之出售等方式而
          為處分之事項）。(二)前項決議處分之法律行為，依法
          應辦理之有關土地登記事項，本神明會全體會員同意
          授權管理人（神明會陳章經公部分係授權管理人陳有
          智，神明會觀音佛祖部分係授權管理人陳弘武）全權
          辦理。(三)本神明會管理人經本次會議全體會員之授權
          決議後，就上開土地之處分行為與第三人所簽訂之契
          約書、協議書及收款收據等有關法律文件，視同本神
          明會全體會員依法簽署之行為，其法律效力及於本神
          明會，有兩造不爭執之二神明會會員大會之會議紀錄
          足憑（原審卷(一)第20-21頁）。依90年1月17日及90年
          1月18日2神明會會員大會紀錄第(一)、(二)、(三)項記載前
          後文觀之，須符合「為神明會全體會員之利益」、「
          經本次會議全體會員之授權決議後所為之行為」、「
          為有關土地之處分及負擔行為」要件，始得謂係合法
          授權。
        (4)神明會陳章經公願提供系爭土地之應有部分設定抵押
          權契約及辦妥最高限額3,000萬元之抵押權登記，無
          非以：債務人李金寬、洪金星積欠債權人陳有智借款
          ，雙方於90年9月12日簽訂借款契約書，並經債務人
          簽發多紙本票為憑，固據提出借款契約書及本票為據
          （原審卷(一)第131-141頁）。惟查上開90年9月12日借
          款契約，乃李姬緣之被繼承人李金寬、洪金星與陳有
          智於上開神明會陳章經公全體會員大會91年1月17日
          決議之前所簽訂，而非在決議後；且據被上訴人陳有
          智陳述：「李金寬、洪金星於89年3月16日與陳有智
          簽立協議書，除支付陳有智對系爭土地所占權利應得
          之價金外，並同意再支付陳有智個人之差價補償；嗣
          因李金寬之資力不足，故要求陳有智將應得之款項轉
          以借款給付……乃同意李金寬以借貸方式清償應得之
          價金」在卷（見本院重上卷(二)第155-156頁），可見
          ：債務人李金寬、洪金星與陳有智同意將雙方間陳有
          智應得之土地應有部分價款及補償款項關係，更定為
          李金寬、洪金星積欠陳有智個人之借款契約，是此借
          款契約並非有關神明會陳章經公有關會議決議所列處
          分土地之事項。且陳有智係以個人名義、非以神明會
          陳章經公管理人名義而簽署，則該份借款契約書文末
          記載之「當602、603地號設定地上權後，應即由全體
          神明會會員用印，以乙方（按指李金寬、洪金星）名
          義為借款人，辦理最高限額新臺幣參仟萬元整之抵押
          權設定登記，權利人由甲方（按指陳有智），作為擔
          保有關借款事宜」云云，亦非屬上開神明會陳章經公
          全體會員授權管理人陳有智處理事項之範圍內，是此
          份借款契約書（包括設定最高限額3,000萬元之抵押
          權登記事項）之效力自無從及於該神明會灼然。職故
          ，陳有智以上開90年9月12日借款契約書為據，嗣於
          91年1月29日以神明會陳章經公管理人之名義與債權
          人劉秀琪、債務人李金寬、洪金星簽訂系爭最高限額
          3,000萬元之抵押權契約及抵押權登記，非屬會議決
          議授權範圍內之事項。
        (5)另神明會觀音佛祖願提供系爭土地之應有部分設定抵
          押權契約，並辦妥最高限額3,000萬元抵押權登記，
          無非以：債務人李金寬、洪金星積欠債權人陳弘武借
          款，雙方於91年1月18日簽訂借款契約書，並經債務
          人簽發800萬元本票，原先簽發予陳弘武，迨陳弘武
          死亡後，由債務人於92年5月29日重新簽發800萬元本
          票予陳弘武之繼承人陳高殷良，其後再將此債權於92
          年9月29日轉讓予劉秀琪為據，雖提出借款契約書、
          本票多紙及讓與契約書為證（原審卷(一)第142-154頁
          ，本院重上卷(二)第113頁）。查卷附之91年1月18日借
          款契約，是否係在上開神明會觀音佛祖全體會員大會
          91年1月18日下午7時決議後所簽訂，尚有不明；而此
          借款契約明載：李金寬、洪金星積欠陳弘武個人借款
          ，此亦據被上訴人陳高殷良陳述：「緣於李金寬、洪
          金星於89年3月3日與陳弘武簽立協議書，承諾支付陳
          弘武1,000萬元，作為購買陳弘武對於系爭土地權利
          應得之價金……因李金寬之資力不足，故要求陳弘武
          將應得之款項轉以借款給付……乃同意李金寬以借貸
          方式清償應得之價金」在卷（見本院重上卷(二)第155-
          156頁），即係債務人李金寬、洪金星積欠陳弘武（
          繼承人陳高殷良）之個人借款債務，並非神明會觀音
          佛祖之上開會議決議所列處分土地之事項。且此份契
          約書由陳弘武以個人名義、非以神明會觀音佛祖管理
          人名義而簽署，亦不在上開神明會觀音佛祖全體會員
          之授權事項範圍內，是此份借款契約書之效力自無從
          及於該神明會灼然。職故，陳弘武以上開借款契約為
          據，嗣於91年1月29日以神明會陳章經公管理人之名
          義與債權人劉秀琪、債務人李金寬、洪金星簽訂系爭
          最高限額3,000萬元之抵押權契約及抵押權登記，非
          屬會議決議授權範圍內之事項。
        (6)90年9月12日及91年1月18日李金寬、洪金星之私人債
          務（見原審卷(一)第131-133頁、第142-144頁借款契約
          書）發生在前，91年2月4日之抵押權設定在後，發生
          債務時並未設定抵押權，嗣後始設定抵押權；且係擔
          保第三人債務；該抵押權亦非神明會為處分土地所設
          定之擔保物權（例如出賣人為買受人設定之抵押權）
          ，該「嗣後」設定行為對神明會有害，自對神明會全
          體會員不利，而非前開2神明會會員大會紀錄之授權
          範圍。故該抵押權設定行為無效，被上訴人請求確認
          劉秀琪、李金寬、洪金星與神明會陳章經公及神明會
          觀音佛祖間，就坐落臺北市○○區○○段1小段第602
          及603地號土地，於民國91年1月29日由臺北市文山地
          政事務所以文山字第024670號收件，於91年2月4日所
          設定本金最高限額新臺幣仟萬元之抵押權設定法律
          關係不存在；及依民法第767條規定，請求劉秀琪應
          向地政機關辦理塗銷前項記載之抵押權登記，即屬有
          據。
      3.上訴人雖辯稱：係為擔保李金寬、洪金星對陳有智、陳
        高殷良之債務，因而在李金寬將來得取得之土地設定抵
        押權予以擔保，應屬合理有據。葉司津對於李金寬有積
        欠陳有智債務早已知悉，此觀賣渡契約書第4條第3項約
        定之記載可明，葉司津於設定地上權後即申領建造執照
        ，申請時所附之土地登記謄本即已知悉系爭3,000萬元
        抵押權之存在，可見葉司津所述其92年初始知悉上開抵
        押權之存在，應係虛偽之詞云云。惟查：
        (1)在系爭土地上設定最高限額抵押權，係在土地所有權
          上增加負擔之處分行為，有利與否自應以抵押權設定
          及登記當時觀察。查於91年1月29日及2月4日在系爭
          土地上為抵押權設定及登記時，土地所有權人仍為二
          神明會，而二神明會亦指陳：欲將系爭土地出售予李
          金寬，惟當時李金寬資力不足，無法給付全體會員應
          得之價金在卷（見本院更(一)卷第155頁），則李金寬
          是否得以給付全部土地價款，二神明會是否將系爭土
          地所有權移轉登記予李金寬，均在未定之數，則為擔
          保李金寬、洪金星對於陳有智、陳弘武個人之借款債
          務，竟由二神明會提供所有土地作為擔保，顯違常理
          而不足取。
        (2)另葉司津與李金寬於91年4月15日簽訂之賣渡契約書
          第4條第3項固記載：「由甲方（葉司津）保留新臺幣
          壹仟伍佰萬元整，作為乙方（李金寬）向陳有智先生
          借款之還款專用，約定於房屋完成時由甲方支付本款
          壹仟伍佰萬元整……且交付本款時，應由本約雙方會
          同陳有智先生同時在場辦理」等語（原審卷(一)第43
          頁反面），僅足表明葉司津知悉李金寬積欠陳有智
          1,500萬元債務之情，葉司津為確保其向李金寬購買
          系爭土地得以順利完成，因而將此1,500萬元約定三
          方在場時交付辦理，以保障葉司津與陳有智之權益，
          由此可見葉司津為順利受讓並取得乾淨、完整土地所
          有權之意，自無從執賣渡契約書之上開約定遽認葉司
          津已知悉並同意系爭土地上設定最高限額3,000萬元
          抵押權之事實。至於葉司津於91年7月29日向台北市
          政府工務局申領建造執照，其後所附91年5月29日列
          印之土地登記謄本（見本院重上卷(一)第181-182頁）
          ，固可看出系爭土地上有最高限額3,000萬元抵押權
          存在之情，惟本件抵押權之設定及登記，係因未得二
          神明會全體會員之授權應屬無效，不因葉司津事後在
          91年5月29日或其所述之92年初知悉系爭抵押權之存
          在而受有任何影響。
      4.承上開說明，二神明會於91年1月29日與債權人劉秀琪
        、債務人李金寬、洪金星簽訂之抵押權契約，及於同年
        2月4日辦妥之抵押權登記，因均不在神明會陳章經公、
        神明會觀音佛祖會員大會決議授權之事項範圍內，係未
        得各該神明會其他公同共有人同意而為之處分行為，揆
        諸前揭判例意旨，系爭抵押權設定之債權及物權行為均
        屬無效。從而，被上訴人請求確認上訴人間之系爭抵押
        權之設定法律關係不存在，及請求劉秀琪塗銷抵押權登
        記，為有理由，應予准許。
      5.被上訴人請求確認系爭抵押權設定關係不存在之目的已
        達，則渠等另主張上訴人劉秀琪與李金寬及洪金星之間
        並無債權債務關係，抵押權契約及設定係通謀虛偽意思
        表示一節，即無再予論述之必要。
五、綜上所述，本件被上訴人請求確認上訴人即債權人劉秀琪、
    債務人李金寬、洪金星及擔保物提供人二神明會間之系爭抵
    押權設定關係不存在，上訴人劉秀琪應將系爭抵押權登記予
    以塗銷，為有理由，應予准許，原審判決被上訴人此部分勝
    訴，並無違誤，上訴論旨仍執陳詞，斤斤指摘原判決此部分
    不當，聲明廢棄改判，為無理由，應予駁回上訴。
六、本件事證已臻明確，兩造其餘之攻防方法，經審酌後，認與
    判決結果無影響，無庸逐一論述，併此敘明。
丙、據上論結，本件上訴為無理由，依民事訴訟法第449條第1項
    、第78條、第85條第1項、第463條、第385條第1項前段，判
    決如主文。
中    華    民    國    98    年    11    月    24    日
                  民事第15庭
                      審判長法  官  林恩山
                            法  官  黃國忠
                            法  官  郭松濤
正本係照原本作成。
如不服本判決，應於收受送達後20日內向本院提出上訴書狀，其
未表明上訴理由者，應於提出上訴後20日內向本院補提理由書狀
（均須按他造當事人之人數附繕本）上訴時應提出委任律師或具
有律師資格之人之委任狀；委任有律師資格者，另應附具律師資
格證書及釋明委任人與受任人有民事訴訟法第466條之1 第1項但
書或第2項（詳附註）所定關係之釋明文書影本。
中    華    民    國    98    年    11    月    24    日
                            書記官  方素珍

附註：
民事訴訟法第466條之1（第1項、第2項）：
對於第二審判決上訴，上訴人應委任律師為訴訟代理人。但上訴
人或其他法定代理人具有律師資格者，不在此限。
上訴人之配偶、三親等內之血親、二親等內之姻親，或上訴人為
法人、中央或地方機關時，其所屬專任人員具有律師資格並經法
院認為適當者，亦得為第三審訴訟代理人。

司法院資訊處製作；財團法人民間司法改革基金會備份。
